福建連江地方法院民事判決　　　　　　　　 96年度簡字第1號
原　　　告　乙○○
被　　　告　甲○○
訴訟代理人　陳玫瑰律師
上列當事人間請求清償借款事件，本院於中華民國 96年7月11日
言詞辯論終結，判決如下：
    主      文
原告之訴駁回。
訴訟費用由原告負擔。
    事實及理由
一、原告主張：被告曾於民國57年間向原告租用「順椿店」，因
    被告積欠房租無法給付，遂於 57年閏7月15日簽立借據新臺
    幣（下同） 2,000元予原告，作為抵償前揭積欠之房租，並
    約定於當年冬至前償還，惟被告迄今仍未清償；又被告於82
    年 6月間為赴大陸探親欠缺旅費，遂向原告借款，原告即於
    82年6月18日電匯176,100元至被告臺灣銀行馬祖分行之帳戶
    內，經原告一再催討，被告迄今仍未返還，爰依消費借貸關
    係提起訴訟，請求被告返還前揭 2筆借款等語。並聲明：被
    告應給付原告178,100元，其中2,000元部分自57年7月15 日
    起、其餘176,100元部分自82年6月18日起，均至清償日止，
    按週年利率5％計算之利息。
二、被告答辯：原告主張被告於57年閏7月15日向原告借款2,000
    元部分，由原告提出之借據載明原告僅為擔保人，而非借款
    人，故被告否認兩造有借貸關係存在。縱認兩造有借貸關係
    存在，惟原告之請求權亦已罹於時效消滅，原告此部分之主
    張顯無理由。又被告亦否認曾於82年6月間向原告借款176,1
    00元，原告雖提出臺灣銀行匯費郵電費水單及電匯用紙回條
    為證，然該匯款係由被告代原告購買美金 2,000元及互助會
    之會款，兩造間並無借貸關係等語置辯。並聲明：駁回原告
    之訴。
三、原告請求被告給付2,000元部分，並無理由
（一）按請求權因15年間不行使而消滅，且消滅時效自請求權可
      行使時起算，民法第125條、第128條分別定有明文。又按
      ，借用人應於約定期限內，返還與借用物種類、品質、數
      量相同之物，民法第478條前段亦定有明文。
（二）本件原告主張被告於57年閏7月15日簽立借據2,000元予原
      告，作為抵償前揭積欠之房租，並約定於當年冬至前償還
      等語，及提出借據1紙（本院卷第4頁）為證，惟被告則以
      原告提出之借據載明原告僅為擔保人，而非借款人，故否
      認兩造有何借貸關係存在，又縱認兩造有借貸關係存在，
      惟原告之請求權亦已罹於時效消滅等語置辯。
（三）經查，本件原告主張兩造間有前揭金錢借貸契約存在之事
      實，業據提出借據1紙為證（本院卷第4頁），雖該借據上
      記載原告為擔保人，惟由該借據上之記載「茲借到新台幣
      貳仟元正為據。具借人甲○○... 」，可見被告當時確有
      借款之事實，雖原告記載為擔保人，然該借據並無其他貸
      與人之記載，且該借據現由原告持有中，探求當事人之真
      意，堪認兩造間當時確有借貸關係存在，是被告辯稱：原
      告僅為擔保人，而非借款人，並否認兩造有何借貸關係存
      在云云，委無可採。
（四）惟前揭借據既已約定被告應於57年冬至前清償，然原告迄
      96年1月24日始向本院起訴請求，顯已逾前揭規定之 15年
      請求權時效，原告復未能證明本件請求有何中斷時效之事
      由，是被告辯稱原告之債權請求權已逾15年而罹於時效等
      語，自屬可採。故而，原告此部分請求，即屬無據，應予
      駁回。
四、原告請求被告給付176,100元部分，並無理由
（一）按當事人主張有利於己之事實者，就其事實有舉證之責任
      ，民事訴訟法第277 條定有明文。是以如係原告主張權利
      者，應先由原告負舉證之責，若原告不能舉證，以證實自
      己主張之事實為真實，則被告就其抗辯事實即令不能舉證
      ，或其舉證尚有疵累，亦應駁回原告之訴，此有最高法院
      72年台上字第4225號判決意旨可資參照。次按，稱消費借
      貸者，謂當事人一方移轉金錢或其他代替物之所有權於他
      方，而約定他方以種類、品質、數量相同之物返還之契約
      ，民法第474條第1項定有明文。是以消費借貸契約為要物
      契約，須以金錢或其他代替物之交付為構成要件，當事人
      主張有金錢借貸關係存在，須就其發生所須具備之特別要
      件即金錢之交付及借貸意思表示互相一致負舉證之責任，
      若僅證明有金錢之交付，未證明借貸意思表示互相一致者
      ，尚不能認為有金錢借貸關係存在，此有最高法院79年度
      台上字第2722號、81年度台上字第2372號判決要旨可資參
      照。本件原告主張被告於 82年6月間為赴大陸探親欠缺旅
      費，遂向原告借款176,100 元等情，既為被告所否認，並
      以該匯款係由被告代原告購買美金2,000 元及互助會之會
      款等語置辯，依上開說明，原告自應就兩造間存有消費借
      貸契約乙節，負舉證之責。
（二）經查，本件原告主張兩造間有前揭金錢借貸契約存在之事
      實，固據其提出臺灣銀行匯費郵電費水單及電匯用紙回條
      2 紙為證（見本院卷第5至6頁），惟此僅能證明雙方有金
      錢往來之事實，尚無法因此推論該金錢往來之原因即為借
      貸，原告雖另提出兩造間往來之書信以資證明，惟由原證
      三之書信（見本院卷第39頁）僅提及被告確實收受原告電
      匯之款項及代購美金、給付互助會匯款之相關事宜而已，
      尚無提及該筆匯款即為借款；又原證四之書信（見本院卷
      第40頁）雖有提及「借會款一筆，兄承諾還壹拾伍萬元..
      . 」，惟該書信為原告片面書寫寄與被告，尚難因此即得
      認定被告確有向原告借款之情事，縱被告確曾向原告借款
      ，然其所載之金額亦與原告本件請求之金額有異，亦尚難
      認定即為同筆之借款債權，是無從僅憑上開匯款回條及書
      信即證明兩造間有原告主張之借貸關係事實，參以上開原
      證三書信上確有提及代購美金及互助會會款之相關事宜，
      是被告辯稱本件匯款係由被告代原告購買美金2,000 元及
      給付互助會之會款等語，亦非全然虛妄，此外，原告復未
      提出其他證據以證實其說，參以上揭說明，尚不能認為兩
      造間有金錢借貸契約，準此，原告主張兩造間有金錢借貸
      之事實，尚難採信，原告此部分請求，亦屬無據，應予駁
      回。
五、綜上所述，原告依消費借貸之法律關係，請求被告給付178,
    100元，其中2,000元部分自57年7月15日起、其餘176,100元
    部分自82年6月18日起，均至清償日止，按週年利率5％計算
    之利息，為無理由，應予駁回。
六、本件事證已臻明確，兩造其餘攻擊或防禦方法，經本院審酌
    後，認均與本件之結論無涉，茲不再一一論述，併予敘明。
七、訴訟費用負擔之依據：民事訴訟法第78條。
中　　華　　民　　國　　96　　年　　7 　　月　　17　　日
                            民事庭法　官　羅國鴻
以上正本係照原本作成
如對本判決上訴，須於判決送達後20日內向本院提出上訴狀
中　　華　　民　　國　　96　　年　　7 　　月　　17　　日
                                  書記官　林長貴
